臺灣臺東地方法院民事判決　　　　　　 100年度簡上字第10號
上　訴　人　李玉桂
被上訴人　　陳文琳
上列當事人間請求損害賠償事件，上訴人對於民國100年2月21日
本院臺東簡易庭100年度東簡字第1號第一審判決提起上訴，本院
於100年6月22日言詞辯論終結，判決如下：
    主      文
上訴駁回。
第二審訴訟費用由上訴人負擔。
    事實及理由
一、被上訴人於原審起訴主張及對於上訴人上訴之答辯：
  (一)上訴人於民國99年 4月19日，至被上訴人位於臺東縣卑南鄉
    ○○村○○路480巷8號住處前之廣場，手持鐮刀抵住被上訴
    人之左頸，並以台語恫稱：「你不可以動，若動就要給你死
    」、「今天要給你死」等語，致被上訴人因此心生畏懼，並
    受有左頸部6公分挫傷之傷害。爰依民法第184條第 1項前段
    、第195條第1項前段規定，請求被上訴人賠償精神慰撫金新
    臺幣（下同）20萬元等語。並於原審聲明：上訴人應給付被
    上訴人20萬元。
  (二)對於上訴人上訴之答辯則略以：上訴人上揭不法侵權行為要
    屬激烈，確實造成其恐懼異常、精神上受有重大痛苦，原審
    判決上訴人應賠償10萬元已屬過輕，上訴人竟仍以不實理由
    空言指摘推卸已責，顯不可取。再者，上訴人一再對外指陳
    被上訴人與訴外人即被上訴人之雇主謝三福有感情上不正常
    的關係，且在工作上及生活上騷擾被上訴人，顯已造成其名
    譽上之損害，亦再造成其精神上之損害，其上訴顯無理由。
二、上訴人則以：伊於上開時地並未持刀抵住被上訴人之頸部，
    亦未說「你不可以動，若動就要給你死」、「今天要給你死
    」等語，伊只有拿鐮刀，係為保護自己，既無意傷害被上訴
    人亦無恐嚇被上訴人，當時兩造只有相互拉扯而已，被上訴
    人究係被何人所傷伊無從知悉，刑事判決所引之證人都是被
    上訴人他們自己的人，原審未查上情，逕而引用刑事判決所
    認定的事實顯係錯誤。另被上訴人所受的傷害傷口沒有縫，
    也沒有住院，被上訴人精神所受之痛苦應屬非常微弱，原判
    決命上訴人賠償10萬元顯屬過重等語，資為抗辯。
三、本件經原審判決上訴人應給付被上訴人10萬元，而為被上訴
    人部分敗訴之判決（被上訴人未據上訴），上訴人則就其敗
    訴部分提起上訴，並聲明：(一)原判決不利上訴人部分廢棄。
    (二)上開廢棄部分，駁回被上訴人在第一審之訴。被上訴人則
    答辯聲明：駁回上訴。
四、上訴人主張被上訴人於上開時地，持鐮刀抵住原告之左頸使
    其受傷，並以台語恫稱：「你不可以動，若動就要給你死」
    、「今天要給你死」等語，致原告因此身體受有傷害及心生
    畏懼，使其精神上受到極大之痛苦，被上訴人應賠償其精神
    慰撫金20萬元。然此均為上訴人所否認，並以前詞置辯，是
    本件所應審究者為：(一)上訴人是否有以上開不法行為，侵害
    被上訴人？(二)被上訴人有無因上訴人上開侵權行為致其精神
    受有損害？上訴人應賠償之精神慰撫金若干始屬適當？
五、本院得心證之理由茲論述如下：
  (一)上訴人有以傷害及恐嚇等不法之行為侵害被上訴人。
  1.按因故意或過失，不法侵害他人之權利者，負損害賠償責任
    ，民法第184條第1項前段定有明文。經查，被上訴人主張上
    訴人有於上開時地對其為恐嚇及傷害行為等情，有證人陳嘉
    君、陳黃香油及李素珍於偵查中及刑事庭審理之具結證述可
    憑《見臺灣臺東地方法院檢察署（下稱臺東地檢署）99年度
    偵字第1163號卷（下稱偵查卷）第20頁至第23頁訊問筆錄及
    本院99年度易字第277號刑事卷（下稱刑事卷）第 62頁反面
    、64頁反面至第65頁審理筆錄，內容詳下列2.(2)所載》，復
    有上訴人所不爭執之衛生署臺東醫院之診斷證明書與被上訴
    人受傷部位之照片《見臺東縣警察局臺東分局信警刑字第09
    90039320號卷（下稱警卷）第17頁及第19頁》附卷可查，足
    堪信實。此外，本院刑事庭就上訴人上開傷害及恐嚇行為所
    涉犯刑法第305條之恐嚇危害安全罪及同法第277條第 1項之
    傷害罪，刑事責任部分之審理結果（本院刑事庭於99年11月
    15日以99年度易字第277號刑事判決判處上訴人有期徒刑5月
    確定，見原審卷第3頁至第6頁所附刑事判決），亦同此認定
    ，此業經本院調閱上揭刑事卷、偵查卷及警卷查核無訛。是
    被上訴人上開主張應可信實。
  2.至於上訴人否認其有傷害及以言詞恐嚇被上訴人之行為，並
    抗辯證人陳嘉君、陳黃香油及李素珍均為被上訴人的人，所
    為證述有所偏頗云云。惟查：
    (1)上訴人於刑事案件偵查中在臺東地檢署檢察官訊問時業已
      自承「我是不小心用鐮刀的刀峰壓傷被上訴人」及「（問
      ：你只承認傷害部分，否認有說『今天要你死』及『你不
      可以動，若動就要給你死』？）是。」等語（見偵查卷13
      頁及第29頁），復參上揭1.警卷所附衛生署臺東醫院之診
      斷證明書及被上訴人受傷部位之照片等件為證，本件上訴
      人有傷害被上訴人之事實已屬明確。而上訴人於本院雖仍
      堅詞否認被上訴人頸部挫傷為其所傷，復於本院審理時，
      否認其在上開筆錄（偵查時）有講過這樣的話云云，核與
      本院依職權調閱之卷證資料顯不相符，應認僅係其事後為
      規避民事賠償責任所為之辯詞，是上訴人抗辯其未有傷害
      被上訴人之行為，並不足採。
    (2)又觀諸證人於偵查中具結之證述，證人陳嘉君證稱：上訴
      人在砍被上訴人時，上訴人就有說「要給你死（台語）」
      、在衝突的過程中上訴人一直重覆說「我就是要讓你死。
      」，只有看到上訴人揮舞刀子架在被上訴人脖子邊等語；
      證人陳黃香油證稱：上訴人手持鐮刀將刀子架在被上訴人
      脖子上，並一直重覆說「今天要給你死」等語；證人李素
      珍：我押制住上訴人時，上訴人還是跟被上訴人對罵，並
      說要給被上訴人死等語（見偵查卷第20頁至第23頁），再
      核與證人於本院刑事庭審理時具結之證述，證人陳嘉君證
      稱：有聽到上訴人說「對啦！我被妳糟蹋這麼久了，我就
      是要給妳死。」，而且不是只有講一次，她是重覆講，上
      訴人有大聲說「妳再動我就要給妳死。」等語；證人陳黃
      香油證稱：上訴人把刀子拿起來架在被上訴人脖子上說「
      妳再動我就要給你死」等語；證人李素珍證稱：上訴人有
      辱罵被上訴人，也有說「要給妳死。」、「我就是要給妳
      死。」等語（見本院刑事卷第62頁反面、64頁反面至第65
      頁），上開證人所為之證述於偵審過程中核屬相符，被上
      訴人有以「要給你死」、「你不可以動，若動就要給你死
      」被上訴人恫嚇乙節，應可信實。再者，上開證人與上訴
      人亦都有遠親的親戚關係，此為上訴人於本院審理時所自
      承（見本院卷第38頁），衡以情理若無怨隙實無刻意誣指
      上訴人之動機，而使自己陷於偽證之風險。況上開證人有
      於本院刑事庭審理時到庭證述，若上訴人對其等之證述有
      所執疑，當可對其等再為詰問，惟上訴人均未為之，僅對
      於證人陳嘉君、陳黃香油所為之證述表示「不實在」，另
      對於證人李素珍所述：上訴人有說「要給妳死」、「我就
      是要給妳死」等語，當庭表示「沒有意見」，復於審判長
      再詢問時「她（即證人李素珍）講得都實在嗎？」答稱：
      「對」（見本院刑事卷第63頁反面、第65頁反面及第67頁
      ）。是上訴人於本件上訴時空言指摘證人所為證述均有所
      偏頗，應屬無據，無以信實。是上訴人抗辯其無以言詞恐
      嚇被上訴人，亦非可採。
  3.承上，被上訴人主張上訴人有以傷害及恐嚇等不法之行為對
    其侵害，應堪信實，上訴人抗辯被上訴人頸部所受之挫傷非
    伊所致，亦未對被上訴人說「你不可以動，若動就要給你死
    」、「今天要給你死」等語，難以信實，並無可取。
  (二)上訴人應賠償被上訴人之精神慰撫金應以10萬元為適當。
  1.按不法侵害他人之身體、健康、名譽、自由、信用、隱私、
    貞操，或不法侵害其他人格法益而情節重大者，被害人雖非
    財產上之損害，亦得請求賠償相當之金額，民法第195條第1
    項前段定有明文。經查，被上訴人主張上訴人於上開時、地
    對其為恐嚇及傷害行為，業經本院認定如前。而上訴人手持
    鐮刀對被上訴人所為之傷害行為及以言詞加害生命、身體之
    手段恐嚇被上訴人，客觀而言，均已足使被上訴人其心生畏
    怖，自當致使被上訴人精神上受有相當之損害，是依上開規
    定，被上訴人主張上訴人應就其非財產上之損害負賠償之責
    ，洵屬有據。
  2.次按非財產上損害之慰撫金數額，究竟若干為適當，應斟酌
    兩造身分、地位及經濟狀況，俾為審判之依據（最高法院86
    年度台上字第511 號裁判意旨參照）。而查，上訴人為國小
    畢業，受雇於其姊姊以賣檳榔為業，離婚後現與其母親同住
    ，每月收入至少有 2萬元《按上訴人於本院準備程序時自承
    「每個月 2萬元收入，生意好的話收入會多一點。」（見本
    院卷第26頁），嗣於本院言詞辯論時改稱以其收入為「1萬5
    千元至 2萬元左右」（見本院卷第38頁），核諸其前後所陳
    ，其於準備程序所陳，較屬可採，是本院認上訴人每月收入
    應以其於準備程序時所自承之收入為準》，名下有車牌號碼
    ：4WR-5637號之汽車 1輛；被上訴人則係國中畢業，未婚，
    因要照顧臥病父親僅能以臨時代工為業，每月收入約 4,000
    至5,000元，名下有坐落臺東縣卑南鄉○○段5479地號土地1
    筆，其98年度財產總額為196萬6,900元，此有原審依職權調
    閱有內政部戶政司戶役政資料電子閘門系統全戶戶籍資料查
    詢結果、稅務電子閘門財產所得調件明細表及本院準備程序
    與言詞辯論筆錄（見原審卷第30頁至第35頁及本院卷第25頁
    至第26頁與第38頁）在卷可憑。本院審酌兩造之身分、地位
    及經濟狀況，並考量上訴人僅因個人感情因素忌妒被上訴人
    即以上開侵權行為對被上訴人施以侵害，復於上開侵權行為
    後於本院刑事審理時及本院審理時猶飾詞否認並推諉卸責，
    再於本院審理時仍空言指稱被上訴人與訴外人謝福三有感情
    糾紛等語，使被上訴人生活上徒增困擾（見本院卷第24頁及
    第26頁）等情狀，應認被上訴人所受之非財產上損害，以10
    萬元為適當。
  3.至於上訴人抗辯被上訴人所受傷害之傷口沒有縫，也沒有住
    院，被上訴人精神所受之痛苦應屬非常微弱等語，因上訴人
    所為之侵權行為非僅傷害被上訴人頸部挫傷乙情，尚有以加
    害生命、身體之手段恐嚇被上訴人，致其心生畏怖乙節，業
    如前述，而本院於上開慰撫金數額之衡酌時，已就上訴人整
    體之侵害行為及被上訴人所受之精神上痛苦予以一併考量，
    故上訴人此部所辯尚無足影響本院上開慰撫金數額之認定，
    附此敘明。
  4.是以，本院認以被上訴人所受之非財產上損害應以10萬元為
    適當，而原判決所命上訴人應賠償之精神慰撫金之數額並無
    過高之情形，故上訴人抗辯原審判決其應賠償之精神慰撫金
    10萬元顯屬過高，核非有據，尚無足採。
六、綜上所述，上訴人於上開時、地，手持鐮刀不法侵害被上訴
    人之身體並以言詞欲加害被上訴人生命、身體之手段為恐嚇
    ，致被上訴人心生畏怖，受有非財產上之損害，應可信實。
    從而，被上訴人依民法第184條第1項前段及第195條第1項前
    段之規定，於請求上訴人給付10萬元之範圍內，為有理由，
    應予准許。而原審命上訴人應給付被上訴人10萬元，為上訴
    人部分敗訴之判決（被上訴人於原審起訴請求20萬元，其敗
    訴部分未據上訴），經核並無違誤，上訴人上訴意旨，就此
    部分仍執陳詞，指摘原判決不當，求予廢棄，為無理由，應
    駁回其上訴。
七、本件事證已臻明確，兩造其餘攻擊防禦方法及所提證據，核
    與本判決之結果不生影響，爰不另一一論述，附此敘明。
據上論結，本件上訴為無理由。依民事訴訟法第436條之1第 3項
、第449條第1項、第78條，判決如主文。
中    華    民    國    100    年    7    月     6    日
                  民事庭  審判長法  官  李芳南
                                法  官  陳谷鴻
                                法  官  楊憶忠
以上正本係照原本作成。
本判決不得上訴。
中    華    民    國   100    年    7     月    7     日
                                書記官  林建成